【裁判字號】    90,易,1628
【裁判日期】    900928
【裁判案由】    贓物
【裁判全文】
臺灣臺南地方法院刑事判決                          九十年度易字第一六二八號
    公  訴  人  臺灣台南地方法院檢察署檢察官
    被      告  甲○○
                乙○○
右列被告因贓物案件，經檢察官提起公訴（九十年度偵字第三二０七號），本院判決
如左：
    主  文
甲○○收受贓物，處拘役參拾日，如易科罰金，以參佰元折算壹日。
乙○○收受贓物，處拘役肆拾日，如易科罰金，以參佰元折算壹日。
    事  實
一、乙○○於民國（下同）九十年一月下旬某日（農曆十二月二十七日前後），在台
    南市永康市○○○路威爾康超市前，明知某不詳姓名人士所交付車牌號碼ＶＦＬ
    －四九三號輕機車一輛（引擎號碼三ＸＹ─Ｏ二四Ｏ六Ｏ號，係王慈祥於同年一
    月二十一日在台南市○○○路四六巷口所失竊），係來源不明、無車籍証件之贓
    車，竟意圖不法所有而予以收受，供己騎用。甲○○係乙○○之侄子，於九十年
    一月下旬某日，明知乙○○在台南縣永康市○○○路一九五巷八二號之三甲○○
    住處所交付上開車牌號碼ＶＦＬ－四九三號輕機車一輛，係無車籍資料、來源可
    疑之不明車輛，竟意圖為自己不法所有予以收受，供日常上班騎乘使用。嗣於九
    十年三月八日下午十五時三十分許，甲○○騎駕上開贓物機車途經台南市○○路
    與中華北路口時，為警方查獲，經警方人員循線查悉上情。
二、案經台南市警察局報請台灣台南地方法院檢察署檢察官偵查起訴。
    理  由
一、訊之被告乙○○及甲○○二人固供承先後持有上開來路不明、無車籍資料之贓物
    機車等情，惟均矢口否認有收受贓車犯行，被告乙○○辯稱：「本件機車是於今
    年一月底，我在超市遇見有一位不知姓名的女子說要向我借二千元，車子託付我
    給保管，她說買完東西後就會還錢並將車子牽回。當天我等到很晚，對方一直沒
    有出現，於是我將車子牽回。之後我要到臺北去，將車子交給我侄子甲○○，交
    付時我有告訴甲○○車子來源。查獲車子上之二把鑰匙也是該女子交付給我的」
    云云；被告甲○○辯稱：「我向我阿姨乙○○借這部機車作為平時上班的代步工
    具，我不知道是贓車，乙○○告訴我是向她朋友借來的」云云。惟查：
（一）車牌號碼ＶＦＬ－四九三號輕機車係車主王慈祥於九十年一月二十一日，在台
      南市○○○路四六巷巷口失竊一節，有車主王慈祥之警訊筆錄及贓物領据一紙
      在卷可稽，是被告二人先後持有之上揭機車為贓車無訛。
（二）收受機車作為借款之抵押品，為擔保來源之正當性，一般人必會先檢視行車執
      照，或其他車籍資料，以免係來路不明之贓車，此為眾所週知之理。且相互不
      認識者之間，亦鮮有願意以扣押機車方式而出借金錢者，如有，更須檢查其身
      分證件及行車執照，以察是否相符，並防止收到贓車，此亦人情之常。本件被
      告乙○○辯稱機車係不認識之人向其借二千元所交付保管之物，則雙方既不相
      識，衡情乙○○豈有無端出借二千元給陌生人之理？又雙方如有以該機車作為
      抵押品而借款之合意，乙○○為何未要求對方提出車輛證件，亦未要求對方留
      下姓名、住所及連絡方法等資料，以供他日未依期還錢時追索之用？況對方如
      無錢買東西而向乙○○借錢，又如何能「買完東西就會還錢」？是乙○○所為
      供述與常理有違且漏洞百出，其亦無法提出該交付機車者之正確姓名、年籍等
      資料以供本院查證，顯有隱情，該車之來源正當性即有可疑，足見被告乙○○
      向不詳姓名之人收受該車時應即有贓物之認識。又被告甲○○雖以前開情詞置
      辯，然甲○○對無車籍資料、來源不明之可疑機車，竟予以收受並供日常上班
      騎用，且持有時間自一月下旬至三月八日止，超過月餘，其顯有長期（非偶然
      性）之持用意思，且機車如係乙○○向友人所借，應有相當用途，何以卻借甲
      ○○騎用，又向友人借機車使用，短期或數日或有可能，豈有一借月餘之理？
      是被告甲○○所辯，顯非可採，亦難認其無收受贓物意圖。故本件被告二人雖
      均辯稱不知係屬贓物云云，無非事後卸責之詞，委無足採，本件事證明確，被
      告二人贓物犯行均足以認定。
二、核被告二人收受贓物，所為均係犯刑法第三百四十九條第一項之收受贓物罪。爰
    審酌被告二人素行，因貪圖小利收受贓物，雖贓物價值甚少，唯此種行為助長竊
    盜惡風，且倍增原車主追回失物之困難等一切情狀，分別量處如主文所示之刑，
    併均諭知易科罰金之折算標準，以資懲儆。至於扣案機車鑰匙二支，應係行竊機
    車者所用之犯罪工具，既非被告二人所有之物，又非違禁物，自不得併予沒收，
    附此敘明。
據上論斷，應依刑事訴訟法第二百九十九條第一項前段，刑法第三百四十九條第一項
、第四十一條第一項前段，罰金罰鍰提高標準條例第一條前段、第二條，判決如主文
。
本案經檢察官周文祥到庭執行職務。
中      華      民      國      九十      年      九      月  二十八    日
                              臺灣臺南地方法院刑事第一庭
                                            法  官  黃  光  進
右正本證明與原本無異
如不服本判決應於送達後十日內向本院提出上訴狀
                                            書記官  陳  怡  吟
中      華      民      國      九十      年      九      月   二十八   日
附錄本案論罪科刑法條全文：
刑法第三百四十九條第一項：收受贓物者，處三年以下有期徒刑、拘役或五百元以下
                          罰金。


司法院資訊處製作；財團法人民間司法改革基金會備份。
